臺灣雲林地方法院刑事判決
110年度交訴字第120號
公  訴  人  臺灣雲林地方檢察署檢察官
被      告  許蕭欽


選任辯護人  蔡玉燕律師
上列被告因公共危險案件，經檢察官提起公訴（110年度調偵字
第299號），本院判決如下：
    主  文
許蕭欽曾犯刑法第一百八十五條之三之罪經緩起訴處分確定，於
五年內再犯刑法第一百八十五條之三第一項之罪，因而致人於死
，處有期徒刑貳年。緩刑伍年，緩刑期間付保護管束，並應履行
如附件即本院111年度交重附民字第9號和解筆錄「和解成立內容
」所示內容，且應於本判決確定之日起壹年內，向檢察官指定
之政府機關、政府機構、行政法人、社區或其他符合公益目的之
機構或團體，提供壹佰小時之義務勞務。
    事  實
一、許蕭欽前因犯刑法第185條之3第1項第1款之酒後駕車公共危
    險罪，經臺灣雲林地方檢察署檢察官以105年度速偵字第145
    5號為緩起訴處分，於民國105年12月2日確定。許蕭欽卻未
    加警惕，仍於5年內之110年5月28日18時30分許，在雲林縣
    麥寮鄉某處飲用酒類後，主觀上雖無致他人於死之故意，然
    客觀上能預見酒精成分將導致注意力、判斷力、反應能力、
    駕駛操控能力均顯著降低，致不能安全駕駛，酒後駕駛動力
    交通工具之行為，極可能因而發生交通事故，造成車內乘客
    或其他用路人死亡之結果，仍基於酒後駕駛動力交通工具之
    犯意，於同日19時10分許，駕駛車號000-0000號（起訴書誤
    載為AHW-5883號）自用小貨車離開，嗣於同日19時20分許，
    行經雲林縣○○鄉○○村○○路000號前，原應注意車前狀況，並
    隨時採取必要安全之措施，而當時天候晴、夜間有照明設備
    、路面為柏油路面、乾燥、無缺陷及障礙物、視距良好，並
    無不能注意之情事，卻因酒後駕駛車輛，致注意力、判斷力
    、反應能力、駕駛操控能力均顯著降低，且疏未注意車前狀
    況，適有同向前方之行人林增壽亦未注意於100公尺內有行
    人穿越道時應由行人穿越道穿越，而在劃有分向限制線之路
    段穿越道路（該處未劃分快、慢車道），許蕭欽所駕駛車輛
    之前車頭遂碰撞林增壽之身體，致林增壽受有骨盆閉鎖性骨
    折、腹內出血、肋骨骨折、全身多處擦挫傷等傷害，經送醫
    急救後，於同日22時56分許，因創傷性休克不治死亡。警方
    於同日19時50分許，測得許蕭欽吐氣酒精濃度為每公升0.54
    毫克。
二、案經林增壽之子林漳澤訴由雲林縣警察局臺西分局報告臺灣
    雲林地方檢察署檢察官偵查起訴。
    理  由
壹、程序部分：
    按被告以外之人於審判外之陳述，雖不符刑事訴訟法第159
    條之1至第159條之4之規定，而當事人於審判程序同意作為
    證據，法院審酌該言詞陳述或書面陳述作成時之情況，認為
    適當者，亦得為證據。當事人、代理人或辯護人於法院調查
    證據時，知有第159條第1項不得為證據之情形，而未於言詞
    辯論終結前聲明異議者，視為有前項之同意，刑事訴訟法第
    159條之5定有明文。經查，本判決所引用被告許蕭欽以外之
    人於審判外之陳述，或經檢察官引為證據使用，被告、辯護
    人表示同意有證據能力（見本院卷第68頁），或經本院調查
    證據時提示，檢察官、被告及辯護人均未爭執證據能力（見
    本院卷第147至155頁、第161頁），本院審酌該等證據之取
    得過程並無瑕疵，與本案待證事實間復具有相當之關聯性，
    應得作為證據。
貳、實體部分：
一、上開犯罪事實，業據被告於警詢、偵訊、本院準備程序、審
    判程序中均坦承不諱（見警卷第10至11頁反面；相354號卷
    第37頁及反面；偵卷第15至17頁；調偵卷第21至25頁；本院
    卷第68至70頁、第146頁、第157至160頁），核與告訴人即
    被害人林增壽之子林漳澤之證述情節大致相符（見警卷第12
    至13頁；相354號卷第36頁及反面；調偵卷第21至25頁），
    並有雲林縣警察局臺西分局交通分隊道路交通事故當事人酒
    精測定紀錄表、道路交通事故現場圖、道路交通事故調查報
    告表㈠、㈡、雲林縣警察局臺西分局交通分隊道路交通事故肇
    事人自首情形紀錄表、長庚醫療財團法人雲林暨嘉義長庚紀
    念醫院110年5月28日診斷證明書、車輛暨駕駛人資料、雲林
    縣警察局舉發違反道路交通管理事件通知單(第KAT050215號
    )、雲林縣臺西分局麥寮分駐所110報案紀錄單、臺灣嘉義地
    方檢察署110年5月29日勘(相)驗筆錄、相驗屍體證明書、檢
    驗報告書、交通部公路總局嘉義區監理所110年8月18日嘉監
    鑑字第1100141676號函、員警110年5月28日、110年9月24日
    、110年9月25日職務報告、交通部公路總局110年10月27日
    路覆字第0000000000A號、第0000000000B號函、臺灣高等法
    院被告前案紀錄表各1份、雲林縣警察局勤務指揮中心受理1
    10報案紀錄單2份、監視器錄影畫面翻拍照片4張、行車紀錄
    器錄影畫面截圖5張、現場暨車損照片6張、相驗照片10張（
    見警卷第14至15頁、第17至20頁、第23至32頁；相354號卷
    第35頁、第39頁、第43至56頁；偵卷第55至56頁；調偵卷第
    45至55頁、第59至62頁；本院卷第167至168頁）在卷可稽，
    是被告上開任意性自白核與事實相符，可以採信。
二、汽車行駛時，駕駛人應注意車前狀況，並隨時採取必要之安
    全措施；汽車駕駛人飲用酒類後其吐氣所含酒精濃度達每公
    升0.15毫克，不得駕車，道路交通安全規則第94條第3項前
    段、第114條第2款分別定有明文。被告當時並無不能注意之
    情事，卻因酒後駕駛車輛，致注意力、判斷力、反應能力、
    駕駛操控能力均顯著降低，且疏未注意上開注意義務而肇事
    ，致被害人因該車禍事故傷重死亡，被告確有過失甚明。佐
    以本件酒駕肇事之事實、被害人傷勢、送醫急救情形等一切
    情狀，足認被告酒後駕車及上開過失肇事之行為，與被害人
    死亡結果間具有相當因果關係。
三、被告前因犯刑法第185條之3第1項第1款之酒後駕車公共危險
    罪，經臺灣雲林地方檢察署檢察官以105年度速偵字第1455
    號為緩起訴處分，於105年12月2日確定等情，有其臺灣高等
    法院被告前案紀錄表1份存卷可憑（見本院卷第167至168頁
    ）。其本次犯行，確係於其先前犯刑法第185條之3第1項之
    罪經緩起訴確定，5年內再犯刑法第185條之3第1項之罪因而
    致人於死。
四、按刑法第185條之3第1項第1款之罪，專以行為人吐氣酒精濃
    度每公升0.25毫克，或血液中酒精濃度達0.05%以上為要件
    ，直接將吐氣酒精含量，或血液中的酒精濃度之具體數據，
    明定為構成要件，此項行為人要件，應屬客觀處罰條件性質
    ，行為人只要符合上開情況，而駕駛動力交通工具，犯罪即
    為成立。而同條第2項前段之罪，係加重結果犯，以行為人
    對於第1項（酒後駕車）之基本行為有故意，對於加重結果
    （致人於死）部分有過失，即令負該加重結果之責，乃結合
    服用酒類等不能安全駕駛動力交通工具而駕駛罪，及過失致
    人於死罪之構成要件，給予實質一罪之評價。又加重結果犯
    ，以行為人能預見其結果之發生為要件，所謂能預見乃指客
    觀情形而言，與主觀上有無預見之情形不同（最高法院109
    年度台上字第4608號判決意旨參照）。而一般人飲用酒類後
    ，駕駛技巧、視覺及行為反應能力將因酒精作用而受影響，
    致不能安全駕駛動力交通工具，故於飲酒後駕車上路，因精
    神不佳，注意力、判斷力、反應及操控能力均降低，稍有不
    慎，極易導致車禍發生，危及自身及其他用路人之身體、生
    命安全，造成受傷或死亡之結果，此係社會上一般大眾所能
    知悉且客觀上所得預見之事。查本件被告於駕車上路之時，
    主觀上雖僅有酒後駕車之犯意，並無致其他用路人死亡之故
    意，然其對於該行為可能導致發生其他用路人之傷亡之加重
    結果，客觀上有預見之可能，且最終確因其酒後駕車、上開
    過失肇致本件車禍事故致被害人死亡之加重結果，自應負加
    重結果之責。
五、綜上所述，本案事證已臻明確，被告犯行洵堪認定，應依法
    論科。
六、論罪科刑：
　㈠按刑法第2條第1項規定：「行為後法律有變更者，適用行為時之
    法律。但行為後之法律有利於行為人者，適用最有利於行為人之法律
    」。查被告行為後，刑法第185條之3第3項前段規定經修正
    ，於111年1月28日公布，並於同年月30日生效施行。修正後
    該項前段規定增加併科罰金之規定，並未較有利於被告，本
    案應適用修正前刑法第185條之3第3項前段之規定。
　㈡按道路交通管理處罰條例第86條第1項規定：「汽車駕駛人，
    無駕駛執照駕車、酒醉駕車、吸食毒品或迷幻藥駕車、行駛
    人行道或行經行人穿越道不依規定讓行人優先通行，因而致
    人受傷或死亡，依法應負刑事責任者，加重其刑至2分之1。
    」100年11月30日增訂刑法第185條之3第2項前段，已就行為
    人服用酒類不能安全駕駛動力交通工具而駕駛，因而致人於
    死之犯行，為較重刑罰之規定。則汽車駕駛人酒醉駕車肇事
    致人於死，即無依道路交通管理處罰條例上開規定加重其刑
    之適用。又汽車駕駛人除酒醉駕車外，如另有上開條例第86
    條第1項所定無駕駛執照駕車或行駛人行道或行經行人穿越
    道不依規定讓行人優先通行之應加重其刑之情形，因該條項
    之規定，係加重條件，就數種加重事項為列舉規定，既被規
    定在同一條項內，縱同時有數種該條項規定之加重情形，亦
    僅能加重1次，不能再遞予加重其刑。而增訂刑法第185條之
    3第2項，將酒醉駕車之不能安全駕駛之加重條件，以加重結
    果犯之立法方式，將原本分別處罰之不能安全駕駛罪與過失
    致人於死罪結合為一罪，實質上已將酒醉駕車之加重條件予
    以評價而加重其刑。於增訂刑法第185條之3第2項後，立法
    上又未將該酒醉駕車之加重條件自上開條例第86條第1項規
    定內刪除，即難認係有意將此一加重條件與其他之加重條件
    予以區別，而分別加重處罰。故倘行為人犯刑法第185條之3
    第2項之罪而併有無照駕車或行駛人行道或行經行人穿越道
    不依規定讓行人優先通行等情形，如再予加重，亦無異於重
    複加重，而為雙重評價過度處罰。故於增訂刑法第185條之3
    第2項後，如行為人另有無照駕車或行駛人行道或行經行人
    穿越道不依規定讓行人優先通行等情形時，不能再依道路交
    通管理處罰條例第86條第1項予以加重其刑（最高法院103年
    度台上字第3473號判決意旨參照）。是核被告所為，係犯修
    正前刑法第185條之3第3項前段曾犯不能安全駕駛罪經緩起
    訴處分確定後5年內再犯同條第1項因而致人於死罪，原起訴
    意旨漏未主張此罪名，業經公訴檢察官當庭補充（見本院卷
    第70頁）。
　㈢按自首之成立，以對於未發覺之犯罪，主動向職司犯罪偵查
    之公務員或機關（下稱偵查機關）陳述其犯罪事實，並接受
    法院之裁判為要件。苟偵查機關，已知悉犯罪事實及犯罪嫌
    疑人後，行為人始向之坦承犯行者，即與「自首」之要件未
    合，要無適用「自首」之規定減輕其刑餘地。而實質上一罪
    ，如接續犯、繼續犯、加重結果犯、結合犯、吸收犯或集合
    犯等，既非裁判上一罪，如全部犯罪事實未被發覺前，行為
    人僅就其中一部分犯罪事實自首者，固仍生全部自首之效力
    。惟倘其中一部分犯罪事實業經偵查機關發覺在先，因實質
    上一罪在法律上無從予以分割評價，縱令行為人事後主動供
    出其他部分事實，自無自首減輕其刑規定之適用（最高法院
    110年度台上字第5218號判決意旨參照）。另有論者說明，
    最高法院刑事大法庭108年度台上大字第3563號裁定意旨，
    應解讀為：雖然實質上一罪之基本事實不同，但刑法已將其
    列為一個犯罪基本構成要件之定型，如部分犯罪事實已被發
    覺，即難有自首之適用（參閱張麗卿，裁判上一罪自首之效
    力－最高法院刑事大法庭108年度台上大字第3563號裁定評釋
    ，月旦法學雜誌，第304期，109年9月，第158頁），惟相反
    而言，實質上一罪，於全部犯罪事實未被發覺前，行為人就
    其中一部分犯罪事實自首者，原則上仍應生全部自首之效力
    。查被告於肇事後停留現場，警方處理人員前往現場處理時
    ，被告當場承認為肇事人乙情，有雲林縣政府警察局臺西分
    局交通分隊道路交通事故肇事人自首情形紀錄表1份附卷可
    佐（見警卷第20頁），雖然警方於車禍當時原已在現場協助
    被害人載運腳踏車，但據員警110年5月28日、110年9月25日
    職務報告之記載（見警卷第14頁；調偵卷第47頁），員警並
    未目睹本案車禍事故之發生，且警方第一時間應係處理被害
    人之送醫急救事宜，依檢察官提出之事證，按照當時現場處
    理情況，難認警方先發覺被告涉犯本案，而被告本案車禍前
    、行經該處已見警方巡邏車停於路旁執行勤務（見警卷第11
    頁），其於車禍發生後停留現場，待警方處理時當場承認為
    肇事人，更表明有飲酒情事等語（見本院卷第159至160頁）
    ，應認符合自首要件，本院考量未見被告逃避之情，爰依刑
    法第62條規定，減輕其刑。
　㈣按立法者就特定之犯罪，綜合各犯罪之不法內涵、所欲維護
    法益之重要性、防止侵害之可能性及事後矯正行為人之必要
    性等各項情狀，於刑罰法律規定法官所得科處之刑罰種類及
    其上下限（即法定刑）。惟犯罪之情狀千變萬化，為賦予法
    官在遇有客觀上顯可憫恕之犯罪情狀，於即使科處法定刑最
    低刑度，仍嫌過重之狀況時，得酌量減輕其刑至較法定最低
    度為輕之刑度，以符合憲法罪刑相當原則，爰訂定刑法第59
    條作為個案量刑調節機制，以濟立法之窮。而該條所稱「犯
    罪之情狀」，與同法第57條所規定科刑時應審酌之「一切情
    狀」，並非有截然不同之領域，故是否依刑法第59條規定酌
    減其刑，自應就同法第57條各款所列事項，以及其他一切與
    犯罪有關之情狀，予以全盤考量，審酌其犯罪有無顯可憫恕
    之情狀，以為判斷（最高法院111年度台上字第795號判決意
    旨參照）。查本案被告所犯之修正前刑法第185條之3第3項
    前段曾犯不能安全駕駛罪經緩起訴處分確定後5年內再犯同
    條第1項因而致人於死罪，經依自首規定減輕其刑後，最低
    刑度為有期徒刑2年6月，本院審酌被告坦認本案犯行不諱，
    與被害人家屬達成和解，已先支付新臺幣（下同）42萬，其
    餘款項約定分期給付，目前均依約定如期給付（見本院卷第
    75、164頁），並當庭向告訴人道歉（見本院卷第72頁），
    尚非全無悔意，參以被告本案吐氣酒精濃度、本案交通事故
    雙方均有肇事因素（見調偵卷第61至62頁）、被告前案緩起
    訴距離案發時已逾4年、前案緩起訴吐氣酒精濃度為每公升0
    .25毫克（見本院卷第161、169頁）等情節，並考量檢察官
    、告訴人、告訴代理人均同意適用刑法第59條規定減刑等情
    （見本院卷第71至72頁），本院認為本案有情輕法重之情形
    ，應依刑法第59條規定酌量減輕其刑，並遞減輕之。
　㈤爰以行為人之責任為基礎，審酌被告已逾25年無經法院判刑
    確定之紀錄，其本案酒駕過失肇事致被害人死亡，造成無可
    挽救之遺憾，更使被害人家屬痛失至親，犯罪所生損害相當
    嚴重，惟念及被告犯後坦承犯行，並與被害人家屬達成和解
    ，已依和解內容支付部分金額，目前均依和解內容分期履行
    （見本院卷第164頁），參以被告本案吐氣酒精濃度、本案
    交通事故雙方均有肇事因素、被告前案緩起訴距離本案案發
    時間已逾4年等情節，兼衡被告自陳：國中之學歷、離婚、
    育有子女、務農、租地種植花生、與父母同住之生活狀況（
    見本院卷第162頁），並表示要一直工作、趕快賺錢支付和
    解金額等語（見本院卷第164頁）等一切情狀，量處如主文
    所示之刑。
　㈥被告未曾因故意犯罪受有期徒刑以上刑之宣告，有前揭臺灣
    高等法院被告前案紀錄表可稽，而本件為加重結果犯，被告
    於審理中坦承犯行，已與被害人家屬達成和解並已依和解內
    容履行部分賠償金額，參以檢察官、告訴人、告訴代理人均
    同意給予被告緩刑之機會（見本院卷第72至73頁），被告尚
    有彌補被害人家屬損害之意，堪認其經此偵、審程序及前揭
    刑之宣告後，當能知所警惕，應無再犯之虞，是本院認為前
    揭所宣告之刑，以暫不執行為適當，並考量被告和解內容之
    履行、被害人家屬所受損害之適當回復等情，且為使被告確
    實記取本案教訓，依刑法第74條第1項第1款、第2項第3款、
    第5款、第93條第1項第2款規定，宣告緩刑5年，緩刑期間付
    保護管束，並應履行如附件即本院111年度交重附民字第9號
    和解筆錄「和解成立內容」所示內容，且應於本判決確定
    之日起1年內，向檢察官指定之政府機關、政府機構、行政
    法人、社區或其他符合公益目的之機構或團體，提供100小
    時之義務勞務。
據上論斷，應依刑事訴訟法第299條第1項前段，判決如主文。
本案經檢察官柯木聯提起公訴，檢察官魏偕峯到庭執行職務。
中　　華　　民　　國　　111 　年　　8 　　月　　25　　日
                  刑事第六庭  審判長法  官  王子榮

                                    法  官  簡廷恩

                                    法  官  潘韋丞
以上正本證明與原本無異。
如不服本判決應於收受判決後20日內向本院提出上訴書狀，並應
敘述具體理由；其未敘述上訴理由者，應於上訴期間屆滿後20日
內向本院補提理由書（均須按他造當事人之人數附繕本）。「切
勿逕送上級法院」。
                                    書記官　郭美儀
中　　華　　民　　國　　111 　年　　8 　　月　　29　　日
附錄本案論罪科刑法條全文：　　　　　　　　　　　　　　　
修正前中華民國刑法第185條之3：
駕駛動力交通工具而有下列情形之一者，處2年以下有期徒刑，
得併科20萬元以下罰金：
一、吐氣所含酒精濃度達每公升零點二五毫克或血液中酒精濃度
    達百分之零點零五以上。
二、有前款以外之其他情事足認服用酒類或其他相類之物，致不
    能安全駕駛。
三、服用毒品、麻醉藥品或其他相類之物，致不能安全駕駛。
因而致人於死者，處3年以上10年以下有期徒刑；致重傷者，處1
 年以上7年以下有期徒刑。
曾犯本條或陸海空軍刑法第54條之罪，經有罪判決確定或經緩起
訴處分確定，於5年內再犯第1項之罪因而致人於死者，處無期徒
刑或5年以上有期徒刑；致重傷者，處3年以上10年以下有期徒刑
。


附件：本院111年度交重附民字第9號和解筆錄1份。